【裁判字號】    98,交聲,368
【裁判日期】    981202
【裁判案由】    違反道路交通管理處罰條例
【裁判全文】
臺灣宜蘭地方法院交通事件裁定         98年度交聲字第368號
原處分機關  交通部公路總局臺北區監理所宜蘭監理站
受處分人即
異  議  人  甲○○
上列異議人因違反道路交通管理處罰條例案件，對於交通部公路
總局台北區監理所宜蘭監理站民國98年9月22日所為之處分（宜
監字第裁43-Q00000000號），聲明異議，本院裁定如下：
    主  文
異議駁回。
    理  由
一、原處分意旨略以：異議人即受處分人甲○○於民國98年8月2
    3日8時49分許，駕駛車牌號碼7533-VL號自用小客車，行經
    宜蘭縣宜蘭市○○路○段新城橋上時，因「汽車駕駛人駕駛
    汽車肇事致人受傷而逃逸」之違規，經警查獲後製單舉發，
    爰依道路交通管理處罰條例第62條第3項、第4項、第67條第
    3項、違反道路交通管理事件統一裁罰基準表規定裁處新臺
    幣（下同）6千元，並吊銷駕駛執照，自98年10月23日起1年
    內禁考。
二、異議意旨略以：當時並不知道有擦撞，因與本人同向行駛之
    民眾告知才知悉，一獲報知本人即立刻開車前往媳婦住處偕
    同返回現場處理，當時處理之員警亦知本人係自行返回車禍
    現場而非肇事逃逸。本人開車乃為載送殘障孫子往返就讀學
    校，如今遭受吊扣駕駛執照處分，實感冤枉等語，為此聲明
    異議，請求撤銷原處分云云。
三、按汽車駕駛人駕駛汽車肇事致人受傷或死亡者，應即採取救
    護措施及依規定處置，並通知警察機關處理，不得任意移動
    肇事汽車及現場痕跡證據，違反者處3千元以上9千元以下罰
    鍰。但肇事致人受傷案件當事人均同意時，應將肇事汽車標
    繪後，移置不妨礙交通之處所；前項駕駛人肇事致人受傷而
    逃逸者，吊銷其駕駛執照；致人重傷或死亡而逃逸者，吊銷
    其駕駛執照，並不得再考領；汽車駕駛人，曾依本條例其他
    各條規定吊銷駕駛執照者，1年內不得考領駕駛執照；道路
    交通管理處罰條例第62條第3項、第4項、第67條第3項分別
    定有明文。
四、經查：
（一）異議人於98年8月23日上午8時許，駕駛上述自小客車，於
      上開地點，與同向在前宮林春所騎乘之車牌號碼NP3-222
      號輕型機車發生擦撞，致自小客車右後照鏡外殼掉落、宮
      林春人車倒地並因此受有身體多處受傷及左腳骨折等傷害
      ，而異議人並未立即採取救護或依規定為必要之安全處置
      ，亦未報警處理或留下聯絡資料即離去，嗣後偕同其媳婦
      返回車禍現場，當時救護車已載送傷者離去，僅員警與被
      害人家屬於現場處理等事實，迭為異議人於本院訊問時自
      承，核與證人宮林春於警詢中之證述關於遭撞受傷後肇事
      者即離去等情節相符，並有宜蘭縣政府警察局宜蘭分局98
      年10月21日警蘭交字第0982013884號函所附道路交通事故
      調查卷宗可稽，異議人肇事致人受傷後未採取救護措施及
      依規定處置或通知警察之事實，自堪認定。
（二）異議人雖以前詞置辯，惟道路交通管理處罰條例第62條第
      3項、第4項、第67條第3項之立法本旨係在增進行車安全
      、保護他人權益，以維持社會秩序。蓋道路交通事故發生
      後，有受傷或死亡之情形者，應即時救護或採必要之措施
      ，以防損害範圍之擴大。如駕駛人於肇事後，隨即駕車逃
      離現場，不僅使肇事責任認定困難，更可能使受傷之人喪
      失生命，自有從嚴處理之必要。職是之故，汽車駕駛人駕
      駛汽車發生交通事故，不論其責任之歸屬為何，即有義務
      留在肇事現場，採取救護或其他必要措施，並向警察機關
      報告，以保護他人權益，同時釐清肇事責任，自不待言。
      且道路交通管理處罰條例第62條第4項之意旨，概以道路
      交通事故之發生，常非於己之鄰親家里，時有告救不能情
      事，乃科以肇事者須即採取救護或其他必要措施，並應向
      警察機關報告之法定義務，以防因就醫延誤致生無謂傷亡
      ，並俾得通知傷亡者家屬到場，以明責任，是凡肇事人於
      行車肇事致人受傷或死亡，未即採取救護或其他必要措施
      ，並向警察機關報告，即駕車駛離現場者，均應依該規定
      處罰。經查，本件車禍發生經過如前所述，而異議人駕駛
      前述自小客車於駛越宮林春所騎乘之機車時發生擦撞，且
      撞擊力道造成自小客車右後視鏡外殼掉落現場、宮林春所
      騎乘機車人車均倒地、安全帽、機車擋風玻璃散落車道等
      情，顯見依車禍發生當時之撞擊力、機車倒之聲響，異議
      人應無不知，是異議人辯稱當時不知道發生車禍，顯違常
      理。且依前述認定，上開車禍發生後，異議人自承離開現
      場前往其媳婦住處偕同返回現場，而返回現場時救護車已
      載送傷者離開，員警與被害人家屬在現場處理等情，足見
      異議人於車禍發生後隨即離去，顯未依上開規定立即採取
      安全救護措施及報告警察機關，造成傷者危險擴大且影響
      日後肇事責任之釐清至明。是異議人已違反上開規定在先
      ，縱使異議人嗣後返回現場處理，早已錯失關於立即救護
      採取必要措施之立法原意，是異議人當無從以嗣後有返回
      現場來卸免上開違規之責任。
五、綜前，本件異議人前開違規事證已足堪認定。則原處分機關
    依據前揭道路交通管理處罰條例第62條第3項、第4項、第67
    條第3項之規定，裁處異議人罰鍰6千元，吊銷駕駛執照，自
    98年10月23日起1年內不得重新考領駕駛執照，均無違誤。
    本件異議人之異議為無理由，應予駁回。
據上論斷，應依道路交通案件處理辦法第19條，裁定如主文。
中    華    民    國    98    年    12    月    2     日
                  交通法庭法  官  蔡仁昭
以上正本證明與原本無異。
如不服本裁定，應於裁定送達後5日內，向本院提出抗告狀。（
應附繕本）
                          書記官  陳建宇
中    華    民    國    98    年    12    月    2     日


司法院資訊處製作；財團法人民間司法改革基金會備份。
